【裁判字號】    87,重訴,80
【裁判日期】    890113
【裁判案由】    損害賠償
【裁判全文】
臺灣嘉義地方法院民事判決  八十七年重訴字第八十號
    原      告    戊○○
    被      告    丁○○
                  二一三貨
    右  一  人
    法定代理人    乙○○
    被      告    甲○○○
    右二人共同
    訴訟代理人    何文通律
                  丙○○
右當事人間請求損害賠償事件，本院判決如左：
     主    文
被告應連帶給付原告新台幣六十五萬六千六百一十六元，及自民國八十七年八月十四
日起至清償日止，按年息百分之五計算之利息。
原告其餘之訴駁回。
訴訟費用由被告連帶負擔十分之一；餘由原告負擔。
本判決第一項於原告以新台幣貳拾壹萬玖仟元為被告供擔保後，得假執行。
原告其餘假執行之聲請駁回。
    事    實
甲、原告方面：
  一、聲明：被告應連帶給付原告新台幣（下同）一千一百七十八萬八千四百九十一
            元，及自起訴狀繕本送達被告之翌日起至清償日止，按年息百分之五計
            算之利息，並願供擔保請准為假執行之宣告。
  二、陳述：
      (一)被告丁○○係被告二一三貨運股份有限公司（下稱被告公司）之司機，為從
        事駕駛業務之人。於民國八十七年一月十二日上午十時許，駕駛被告甲○○○所有車牌號碼ＩＪ－八０五號聯結車，沿嘉義縣民雄鄉○○路，由西向東
        行駛，途經東榮路與省道台一線交叉路口前，適遇紅燈停下等候，原告亦騎
        乘腳踏車在其右側等候紅燈，至綠燈亮起後，被告丁○○欲駕車右轉，應注
        意轉彎車應讓直行車先行，且應注意人行道上有無人車並隨時採取必要之安
        全措施，竟能注意而未注意，貿然右轉前進，聯結車車頭右後輪撞及正欲直
        行之原告，致腳踏車為聯結車勾住，原告左腳遭車輪壓過，受有左股骨骨折
        、左腓骨骨折、左足踝及足背撕脫傷併皮膚壞死及肌腱外露、左大腿及小腿
        多處撕裂傷等傷害，被告丁○○因業務過失傷害人之犯行，經本院八十七年
        度交易字第一Ｏ五號刑事判決，處有期徒刑六月，如易科罰金，以三百元折
        算一日確定。
      (二)被告丁○○因過失不法侵害他人權利，依民法規定，原告自得請求被告負連
        帶賠償責任。爰將損害金臚列如后：
        (1)醫藥費部分：原告支出之醫藥費用合計為三十七萬三千一百二十三元，另
          目前仍按期接受醫院之物理治療，費用另計，此部分先暫予保留請求權。
        (2)喪失及減少勞動能力部分：原告受傷前為油漆工人，每日工資為二千元，
          每月收入六萬元，原告可工作至六十五歲退休，依受傷時年齡計算，可再
          工作十八年，每年減少工作損失七十二萬元，依霍夫曼計算扣除中間利息
          計九百四十一萬五千三百六十八元，目前原告已完全殘廢無法再工作，此
          項喪失勞動能力之損失，應由被告連帶賠償。
        (3)精神慰撫金：原告為一健康之人，受傷後已成殘廢，今後一生將無法行動
          ，身、心俱受極大痛苦，爰請求精神慰藉金一百萬元。
        (4)增加生活上之需要：原告已成殘廢，今後應增加生活上之需要，估計一百
          萬元。
三、證據：提出嘉義基督教醫院醫療費用收據二紙、扣繳憑單及殘障手冊各乙紙、嘉
          義基督教醫院診斷證明書二紙（以上均為影本）為證，並聲請訊問證人黃
          沛煌、涂慶順。
乙、被告方面：
  一、聲明：駁回原告之訴及假執行之聲請。
  二、陳述：
      (一)被告公司及甲○○○部分(1)原告已向被告公司所投保之國華產物保險公司受
        領理賠金四十九萬七千九百七十五元（含醫療費用五萬七千九百七十五元及
        殘廢給付四十四萬元）外，原告於嘉義基督教醫院二個月之住院期間之醫療
        費用、住宿醫院之看護及生活費，由被告甲○○○陸續支付達二十萬元（其
        中之醫療費用均由被告甲○○○支付），再加上由該保險公司支給中央健保
        局之醫療費十四萬二千零二十五元，被告所負擔及給付原告之賠償金額合計
        八十四萬元。
        (2)原告騎腳踏車停在被告丁○○駕駛之大型聯結車右後面等綠燈，由於原告
          騎單車較低姿勢，致被告丁○○在高勢駕駛座無法由後視鏡看到原告身影
          ，而原告於單車啟程前何以不注意大型聯結車之行進方向？而被告丁○○
          之聯結車，俟綠燈啟動右轉，其速度極慢，倘原告注意聯結車之走向，稍
          留間隔避開而行，即可避免此事件之發生。又原告自承在本件車禍前，其
          左腿骨折安置骨釘，行動遲鈍，為何不小心注意車前狀況？是本件車禍之
          發生，原告與有過失，依民法第二百一十七條，應減少請求金額。
        (3)被告丁○○於警訊及刑案審理時答稱：伊當天沒有喝酒，速度很慢，而當
          時在台一線，停在紅綠燈口等綠燈亮要右轉時，有看後視鏡，右後視鏡未
          發現有人行駛在伊後方，方才右轉至該車禍地點，才發現原告腳踏車與伊
          發生車禍倒在車旁。是被告丁○○駕駛聯結車，於肇事地點右轉時已盡注
          意之能事。
        (4)原告在本件車禍前，曾因另件車禍致左大腿骨折，其請求之金額應減去此
          項前因損害之金額。
        (5)原告自承其左腿以前曾有骨折安裝骨釘，腳部有點像長短腳，因此不可能
          充任油漆工，爬上爬下，賺取日薪二千元。又證人黃沛煌之證言亦予以否
          認，蓋被告公司訪查結果，原告於本件車禍發生前，並無從事工作。
三、證據：提出國華產物保險公司理賠計算書乙件、嘉義基督教醫院醫療費用收據十
          六件（以上均為影本）為證。
丙、本院依職權調閱本院八十七年度交易字第一Ｏ五號刑事卷宗。
    理    由
一、本件原告主張：被告丁○○係被告公司之司機，於八十七年一月十二日上午十時
    許，駕駛被告甲○○○所有車牌號碼ＩＪ──八０五號聯結車，沿嘉義縣民雄鄉
    ○○路，由西向東行駛，途經東榮路與省道台一線交叉路口前，適遇紅燈停下等
    候，原告亦騎乘腳踏車在其右側等候紅燈，至綠燈亮起後，被告丁○○欲駕車右
    轉，應注意轉彎車應讓直行車先行，且應注意人行道上有無人車並隨時採取必要
    之安全措施，竟能注意而未注意，貿然右轉前進，聯結車車頭右後輪撞及正欲直
    行之原告，致原告左腳遭車輪壓過，受有左股骨骨折、左腓骨骨折、左足踝及足
    背撕脫傷併皮膚壞死及肌腱外露、左大腿及小腿多處撕裂傷之事實，業據原告提
    出與所述相符之嘉義基督教醫院醫療費用收據二紙、扣繳憑單及殘障手冊各乙紙
    、嘉義基督教醫院診斷證明書二紙為證，而被告丁○○為從事駕駛業務之人，應
    注意轉彎車應讓直行車先行，且行經交岔路口右轉，應讓右側慢車道直行之各型
    車輛先行，而依當時天氣晴朗，並無不能注意之情事，被告丁○○竟疏於注意，
    未讓直行之原告腳踏車先行，即冒然右轉，以致肇事，致人受傷，被告丁○○之
    侵權行為責任可明，而本院刑事庭亦同此認定，有本院八十七年度交易字第一Ｏ
    五號判決書附卷可參，自堪信原告之主張為真實。被告公司及甲○○○雖辯稱，
    原告騎腳踏車停在被告丁○○駕駛之大型聯結車右後面等綠燈，由於原告騎單車
    較低姿勢，致被告丁○○在高勢駕駛座無法由後視鏡看到原告身影，而原告於單
    車啟程前未注意大型聯結車之行進方向，且被告丁○○之聯結車，俟綠燈啟動右
    轉，其速度極慢，倘原告注意聯結車之走向，稍留間隔避開而行，即可避免此事
    件之發生。又原告在本件車禍前，其左腿骨折安置骨釘，行動遲鈍等，均是本件
    車禍發生之原因，故原告與有過失，應減少請求金額云云。然據本院向嘉義基督
    教醫院函查結果，原告於八十七年一月十二日因被告丁○○之過失致肇車禍而至
    醫院急診時，雙腳並無發現舊傷，有該院（八七）嘉基醫字第七七Ｏ號函在卷可
    憑，另本次行車事故復經台灣省嘉雲區車輛行車事故鑑定委員會鑑定結果，丁○○駕駛聯結車，右轉不當，為肇事原因，戊○○，無肇事因素，亦有該委員會八
    十七年七月十四日嘉鑑字第四五０號函附卷可按，是被告公司及被告甲○○○上
    開所辯，不足採認。
二、按因故意或過失，不法侵害他人之權利者，負損害賠償責任；又受僱人因執行職
    務，不法侵害他人之權利者，由僱用人與行為人連帶負損害賠償責任，民法第一
    百八十四條第一項前段、第一百八十八條第一項前段分別定有明文。又「民法第
    一百八十八條第一項定僱用人之連帶賠償責任，係恐被害人之損害賠償請求權有
    名無實而設，故只須外觀上行為人係為他人服勞務，該他人即為行為人之僱用人
    ，依法即負連帶賠償之責任。．．．」（最高法院五十七年台上字第三四三０號
    判例可資參照）。查被告丁○○所駕駛之聯結車係被告甲○○○所有而加入被告
    公司，並僱用被告丁○○為司機，今被告丁○○，於執行職務時因過失不法侵害
    他人之權利，依前揭規定及判例之意旨，被告公司與被告姚慧紋自應與被告丁○○負連帶賠償責任。
三、次按不法侵害他人身體或健康者，對於被害人因此喪失或減少勞動能力，或增加
    生活上之需要時，應負損害賠償責任；不法害他人之身體、健康、名譽、自由、
    信用、隱私、貞操或不法侵害其他人格法益而情節重大者，被害人雖非財產上之
    損害，亦得請求賠償相當之金額．．．。民法第一百九十三條第一項及第一百九
    十五條第一項分別定有明文。被告丁○○對於原告之受傷既應負損害賠償責任，
    巳如前述，則原告依據前開規定，訴請被告公司與被告甲○○○連帶賠償其醫藥
    費、勞動能力減少之損失、增加生活上之需要及慰撫金等損害，即屬於法有據。
    茲就原告所得請求之各項賠償金額，分別論述如下：
    (一)醫藥費部分：原告主張支出醫藥費用為三十七萬三千一百二十三元，並提出醫
                  療費用收據影本二張為證，然查，此部分之費用係由被告李姚慧
                  紋所支付，業據證人涂慶順到庭證述屬實，而原告亦自認此二張
                  收據並非伊所支付，是原告此部分之主張無理由。
    (二)看護費部分：原告主張伊自八十七年一月十二日起至八十七年二月二十四日出
                  院，嗣於八十七年五月二十五日住院手術至八十七年五月二十九
                  日出院期間，經本院向嘉義基督教醫院函查結果，在住院期間，
                  原告因傷導致左下肢嚴重創傷，住院期間無法行走，確實需要全
                  日照護；至出院後，可以柺杖行走，是否需全日監護工看護則因
                  人而異，無法判斷。此有嘉義基督教醫院（八八）嘉基醫字第七
                  四二號函覆在卷可稽。是此部分之看護費用，本院准予住院部分
                  之看護費，合計為四十九日，每日以二千元計，金額共計九萬八
                  千元，雖原告於住院期間由其母親看護照顧，而未提出收據影本
                  ，然依現今學說及判例則主張被害人因受傷需要隨身看護，而由
                  親屬、配偶等看護時，雖無現實看護費之支付，亦未受支付之請
                  求亦應認被害人受有相當看護費之損害得向加害人請求賠償。是
                  原告此部分請求，自應予以准許。
    (三)喪失勞動能力部分：原告主張伊因本件車禍，需開刀治療及接受復健，治療期
                        間約為二年，而原告先前擔任油漆工職務，每月資薪約五
                        萬元，共計減損收入一百二十萬元，並提出證人黃沛煌為
                        證。經本院向嘉義基督教醫院函查原告因本件車禍，是否
                        喪失或減少勞動能力？該院函覆：「患者戊○○左大腿骨
                        折部份癒合依正常情形判斷預計需二年，左膝後十字韌帶
                        斷裂重建手術需繼續復健，左足踝及足背皮瓣移植後可能
                        影響足部功能。病患從八十七年一月十三日起至八十七年
                        九月十四日止，已長期接受門診、住院之復健治療，目前
                        病患左踝肌力明顯降低，左膝關節功能障礙，行動需依賴
                        助行器，未來再從事油漆工工作機會不大。」有該院於八
                        十七年十一月三十日所發（八七）嘉基醫字第七八五號函
                        在卷可按；本院審酌上開文件及觀原告屢次開庭之身體狀
                        況，認原告因此車禍所受腿傷，至今仍未完全康復，目前
                        左踝肌力明顯降低，左膝關節功能障礙，行動需依賴助行
                        器，日後再從事油漆工之工作機會不大等殘廢後遺症，依
                        勞工保險給付殘廢給付標準表一四三項規定為第十一級殘
                        廢，以原告受傷時之年齡及勞工基本工資每月一萬五千八
                        百四十元，六十歲為退休之年限計，再扣除中間利息，應
                        可再請求九十九萬五千三百九十一元，惟原告已自國華產
                        物保險公司領取殘廢理賠金額四十四萬元部份應予扣除，
                        是原告尚可請求被告給付五十五萬五千三百九十一元，逾
                        此範圍部份，顯屬無據，應予駁回。
    (四)精神慰藉金部分：原告突遭車禍撞擊，一年來接受開刀、復健等治療，身、心
                      俱受極大痛苦，本院斟酌兩造之身份、地位、經濟，及被告
                      坤龍尚有妻兒待養等一切情狀，認原告請求精神慰藉金五十
                      萬元，始屬適當，逾此部分所為請求，仍嫌過高，不應准許
                      。
    (五)增加生活上之需要：原告因車禍之發生導致行動上不便，而需助行器幫助行動
                        ，對此因而增加生活上之需要，經本院函詢嘉義基督教醫
                        院得知，助行器之種類只有一種，價值為一千二百元，有
                        （八七）嘉基醫字第八二九號函附卷足憑，對此部分之請
                        求，為有理由，應予准許，逾此範圍所為之請求，為無理
                        由，應予駁回。
四、綜上所述，原告本於侵權行為損害賠償之法律關係，得請求被告連帶給付一百一
    十五萬四千五百九十一元，惟原告巳向保險公司請領理賠金四十九萬七千九百七
    十五元，此部分應予扣除，是原告請求被告連帶賠償於六十五萬六千六百一十六
    元之範圍內，及自起訴狀繕本送達被告之翌日起，即八十七年八月十四日起至清
    償日止，按年息百分之五計算之利息，為有理由，應予准許，逾此範圍所為之請
    求，為無理由，應予駁回。至被告甲○○○陳稱原告住院期間已陸續支付原告二
    十萬元之事實，既為原告所否認，則依舉證責任分配之法理，自應由被告甲○○○負證明之責，今被告甲○○○既未能舉證以實其說，其所辯難堪採認。
五、原告陳明願供擔保請准為假執行之宣告，經核其勝訴部分合於法律規定，爰酌定
    相當之擔保金額予以准許，至原告敗訴部分，其假執行之聲請即失所依據，應予
    駁回。
六、本件事證巳臻明確，兩造其餘攻擊防禦方法，與判決基礎之事實並無影響，毋庸
    審酌，併此敘明。
七、據上論結：原告之訴為一部有理由，一部無理由，爰依民事訴訟法第七十九條但
    書、第三百九十條第二項，判決如主文。
中      華      民      國    八十九    年      一      月    十三      日
~B臺灣嘉義地方法院民事庭
~B    法  官  林淑鳳
右為正本，係照原本作成。
如對本判決上訴須於判決送達後廿日內向本院提出上訴狀
中      華      民      國    八十九    年      一      月     十五     日
~B    書記官  楊福源


司法院資訊處製作；財團法人民間司法改革基金會備份。
